臺灣臺中地方法院刑事判決　　　　　　　　96年度易字第89號
公　訴　人　臺灣臺中地方法院檢察署檢察官
被　　　告　丙○○
上列被告因竊盜案件，經檢察官提起公訴（95年度偵字第21543
號），本院判決如下：
    主  文
丙○○無罪。
    理  由
一、公訴意旨略以：被告丙○○意圖為自己不法之所有，於民國
    九十五年九月十三日十二時許，騎乘機車至告訴人甲○○位
    於臺中縣太平市○○路○段十二巷二十八之十五號之住所（
    下稱前開建築物），並進入前開建築物（侵入前開建築物部
    分未據告訴）竊取告訴人江素還所有之不銹鋼電錶箱一組（
    下稱前開電錶箱），被告得手後，將前開電錶箱置放於前開
    建築物之一樓窗臺上，為告訴人甲○○發現報警，且經警在
    前開建築物外當場查獲被告，並扣得前開電錶箱及被告所有
    之白色手套一雙，因認被告涉犯刑法第三百二十條第一項之
    竊盜罪嫌等語。
二、按犯罪事實應依證據認定之，無證據不得認定其犯罪事實，
    又不能證明被告犯罪者，應諭知無罪之判決，刑事訴訟法第
    一百五十四條第二項、第三百零一條第一項分別定有明文。
    次按認定犯罪事實應依證據，為刑事訴訟法所明定，故被告
    否認犯罪事實所持之辯解，縱屬不能成立，仍非有積極證據
    足以證明其犯罪行為，不能遽為有罪之認定；事實之認定，
    應憑證據，如未能發現相當證據，或證據不足以證明，自不
    能以推測或擬制之方法，以為裁判基礎；認定犯罪事實所憑
    之證據，雖不以直接證據為限，間接證據亦包括在內。然而
    無論直接或間接證據，其為訴訟上之證明，須於通常一般之
    人均不致有所懷疑，而得確信其為真實之程度者，始得據為
    有罪之認定，倘其證明尚未達到此一程度，而有合理之懷疑
    存在時，事實審法院復已就其心證上理由予以闡述，敘明其
    如何無從為有罪之確信，因而為無罪之判決，尚不得任意指
    為違法（最高法院三十年上字第一八三一號、四十年臺上字
    第八六號、七十六年臺上字第四九八六號判例參照）。
三、公訴人認被告丙○○涉有前揭竊盜罪嫌，無非以：(一)告訴人
    即證人甲○○及本案查獲被告之警員即證人梁華忠、伍榮光
    之證述；(二)本案被告為警查獲時，經警當場扣得前開電錶箱
    、被告所有之白色手套一雙，及卷附扣押物品目錄表一紙、
    載明經證人甲○○領回之贓物認領保管單一紙、經警當場拍
    攝之相片二張，為其所憑之論據。訊據被告固不否認其於前
    揭時間，在前開建築物外為警查獲時，有經警當場扣得其所
    有白色手套一雙之情事，惟堅詞否認有何前揭竊盜之不法犯
    行，辯稱：我當時僅係騎乘機車至前開建築物附近撿拾廢鐵
    、寶特瓶等破爛，並將機車置放於前開建築物外，我未曾進
    入前開建築物，亦未曾碰觸過前開電錶箱等語。經查：
  (一)證人甲○○雖於警詢時證稱：我於九十五年九月十三日約十
    一時左右，發現有人在前開建築物內偷竊前開電錶箱，我看
    到前開建築物內有一名中年男子，且身穿灰色上衣、短褲、
    手上戴白色手套，該行竊之人就是警方給我指認的丙○○等
    語，並於檢察官訊問時證稱：我當天早上就有看過丙○○在
    前開建築物前面走來走去，大約中午的時候，我看到丙○○
    已經在前開建築物裡面，當時前開電錶箱還沒有被拿出來，
    我就跑到前開建築物對面的樹下等，後來我就看到前開電錶
    箱已經放在靠近丙○○機車附近的前開建築物窗臺上，丙○
    ○手上本來有戴手套，但是脫掉了一隻手套，我就衝過去找
    丙○○，但是丙○○不承認偷竊，我就拜託路人幫我報警等
    語。惟本案發生前，因前開建築物內之電線、瓦斯爐乃至窗
    戶等物品屢遭小偷偷竊，證人甲○○於本案案發當日前即未
    住在前開建築物，證人甲○○未住在前開建築物期間，因為
    前開建築物常遭小偷，故常回前開建築物巡看有無小偷，甚
    至一天會回前開建築物巡看好幾次，而案發當日即九十五年
    九月十三日，證人甲○○是在前開建築物附近的工地工作，
    ，當日八時許，前往前開工地工作而經過前開建築物外時，
    看到有一個人騎機車在前開建築物外附近騎來騎去，證人甲
    ○○當時並無注意看該人是否即為被告，旋即騎機車前往前
    開工地上班，嗣證人甲○○於同日十時許，自前開工地騎機
    車外出買飲料又經過前開建築物處時，係在前開建築物外之
    路邊看到一部機車放在前開建築物外，且因為前開建築物之
    窗戶先前已遭小偷偷走，證人甲○○當時係在路邊透由前開
    建築物窗戶往前開建築物裡面觀看，並看到一個身穿舊舊的
    衣服的人在前開建築物內走來走去並在翻動東西，當時證人
    甲○○僅看到該人之背影，且無印象當時該人是否有戴手套
    ，因證人甲○○當時害怕並未進入前開建築物內找該人，而
    係騎機車（約一、二分鐘車程）至他處委請他人代為報警，
    證人甲○○委請他人代為報警後並未立即返回前開建築物處
    ，而係騎機車先回前開工地向工地主任報告後，再由前開工
    地騎機車返回前開建築物處，證人甲○○此次再返回前開建
    築物處時，僅看到一部機車置放在前開建築物外及已置放在
    前開建築物一樓窗臺上之前開電錶箱，並未看到任何人，證
    人甲○○旋即騎機車至警局向警詢問是否有人代為報案時，
    始悉被告已為據報至前開建築物處之警員先行帶回警局，且
    證人甲○○此時在警局始與被告碰面等情，業據證人甲○○
    於本院審理時結證綦詳。期間警方據報後，係由警員即證人
    梁華忠、伍榮光至前開建築物現場處理，當時證人甲○○並
    未在現場，證人梁華忠、伍榮光係先行將被告帶回警局後，
    證人甲○○嗣才至警局而碰到被告，又證人梁華忠、伍榮光
    欲將被告帶回警局自前開建築物現場離去時，前開電錶箱仍
    置放在前開建築物一樓窗臺上之原處，證人梁華忠、伍榮光
    並未將扣得之前開電錶箱同時攜回警局，僅當場拍攝前開電
    錶箱置放位置之相片一張乙節，亦據證人梁華忠、伍榮光均
    於本院審理時結證屬實，並有前開電錶箱置放位置之相片一
    張在卷可憑（見警卷十八頁）。則由前揭證人甲○○證述案
    發經過之實際過程，除堪認證人甲○○於檢察官訊問時證稱
    其發現被告行竊之過程，顯與事實不符外，且由證人甲○○
    於本院審理時進一步結證：我第一次（即當日八時許）並無
    注意看騎機車在前開建築物外附近騎來騎去的人是否就是丙
    ○○；我無法確認當時騎機車在前開建築物外附近騎來騎去
    的人，與我嗣在警局看到的丙○○是同一人；我無法確認第
    二次（即當日十時許）所看到在前開建築物內走來走去並翻
    動東西的人，與我第一次看到騎機車在前開建築物外附近騎
    來騎去的人，是否為同一人，因為我第二次看到的時候，前
    開建築物內暗暗的等語（見本院卷四六、五三頁），益見無
    從逕認證人甲○○前開第一次、第二次所見之人即係被告，
    並遽依證人甲○○之證言作為推認被告有前揭竊盜犯行之論
    據。
  (二)又本案警方據報後，係由證人梁華忠、伍榮光至前開建築物
    處理，而證人梁華忠、伍榮光到場時目擊之情景為：前開電
    錶箱已置放在前開建築物一樓之窗臺（已無窗戶）上，證人
    梁華忠、伍榮光並未看到被告有碰觸或拿前開電錶箱，被告
    雙手仍戴著扣案之前開白色手套，且被告人身及被告騎乘之
    機車所處位置均在前開建築物外、距離置放前開電錶箱之前
    開建築物一樓窗臺相隔至少一公尺，而被告當時看到證人梁
    華忠、伍榮光前來時，始將前開白色手套一雙自手上慢慢卸
    下等情，除據證人梁華忠於檢察官訊問時結證在卷外，亦據
    證人梁華忠、伍榮光於本院審理時結證明確，並有證人伍榮
    光於本院審理時當庭提出相片一張（即由證人梁華忠標明查
    獲被告時，被告及被告機車所在位置之相片，見本院卷七二
    頁）附卷可稽。則依證人梁華忠、伍榮光之證述，顯無從逕
    予推認被告曾進入過前開建築物或曾碰觸過前開電錶箱，甚
    為明確，自無從依此遽認被告即係竊取前開電錶箱之人。
  (三)另證人梁華忠於檢察官訊問時雖證稱：我至前開建築物現場
    時，看到前開電錶箱已放在前開建築物一樓窗戶之窗臺上，
    當時我有看到前開電錶箱上的手套痕跡，該手套痕跡不是很
    清楚等語（見偵查卷十九頁），其並於本院審理時證稱：前
    開電錶箱很久沒有用，有灰塵，前開電錶箱上有一些被摸到
    的痕跡；前開電錶箱上被摸到的痕跡應該不超過一天等語（
    見本院卷六十頁），惟觀諸前開卷附相片一張（即前開電錶
    箱置放位置之相片，見警卷十八頁），顯無從看出前開電錶
    箱上究留有何種痕跡？已難遽認該痕跡即係手套之痕跡，甚
    且即係被告之手套痕跡。且查，一方面證人梁華忠、伍榮光
    欲將被告帶回警局自前開建築物現場離去時，前開電錶箱仍
    置放在前開建築物一樓窗臺上之原處，證人梁華忠、伍榮光
    並未將扣得之前開電錶箱同時攜回警局；另方面證人甲○○
    騎機車至警局向警詢問是否有人代為報案時，嗣證人甲○○
    至警局時，始悉被告已為據報至前開建築物處之警員先行帶
    回警局等情，均如前述。且證人甲○○於案發當日在警局時
    ，係在領回前開電錶箱前即在警局簽立贓物認領保管單乙節
    ，均據證人甲○○、梁華忠於本院審理時結證在卷（見本院
    卷五二、六二頁），證人甲○○復於同日審理時明確結證：
    案發當日十七時我下班回到前開建築物時，前開電錶箱又已
    不見了等語（見本院卷五二頁）。則在前開電錶箱上並未實
    際經警扣案、嗣又不見之情形下，益見倘認前開電錶箱上所
    留痕跡，即係被告手套之痕跡，顯屬速斷，自無從逕為不利
    被告之認定。
  (四)又證人甲○○前開第二次（即看到前開建築物內有人走動、
    翻動東西）所看到之人，無從逕認確係被告，有如前述，縱
    使當時前開建築物外已有停放一部機車，已難認該機車即係
    被告嗣在前開建築物外經警查獲時所騎乘之機車。且觀諸證
    人甲○○於本院審理時結證：我看到前開建築物內有人走動
    、翻動東西後，我是騎約一、二分鐘車程之機車至他處委請
    他人代為報警，從我委請他人報案後先回我工作的工地，再
    返回前開建築物處而未見任何人（即僅見前開電錶箱、機車
    一部留在前開建築物現場時）之時間間隔，約有四十至五十
    分鐘；嗣我至警局是要詢問是否有人代為報案等語（見本院
    卷五一、四八頁），堪認自證人甲○○委請他人報警，至該
    他人實際於何時代證人甲○○向警報案之時間間隔，無從確
    定。再參以證人伍榮光於本院審理時結證：從我接獲通報要
    我至前開建築物現場起，到我實際到達前開建築物現場之時
    間，約五至十分鐘（見本院卷五五頁），及被告自陳：從我
    到達前開建築物外現場迄遭警查獲時止，約十幾分鐘（見本
    院卷六八頁）等語。則自證人甲○○看到前開建築物內有人
    走動、翻動東西後委請他人報警，至證人甲○○再返回前開
    建築物現場時，至少約四十餘至五十餘分鐘，而在此段期間
    中既無從確認證人甲○○自委請他人報警起，至該他人實際
    上係何時代證人甲○○向警報案時止，二者之時間間隔為何
    ，且無積極證據證明被告於該他人為證人甲○○代為報警前
    確已到達前開建築物外，或被告已經停留在該處甚久，於此
    情形，證人甲○○前開第二次所見之人及當時之機車，實無
    從排除非為被告或被告機車之可能。況因前開建築物常遭小
    偷，故證人甲○○常回前開建築物巡看有無小偷，甚至一天
    會回前開建築物巡看好幾次，及證人甲○○在警局簽立前開
    贓物認領保管單後，於同日十七時許下班又回到前開建築物
    時，前開電錶箱又已不見等情，均如前述，足見前開建築物
    遭小偷之頻率甚高，益見本案倘遽認證人甲○○前開第二次
    所見之人及機車，即係本案嗣遭警查獲之被告及被告之機車
    ，實屬速斷。
  (五)至證人梁華忠、伍榮光於本院審理時一方面雖均證稱：查獲
    被告當時並未看到被告所撿拾的破爛等語（見本院卷五六、
    六十頁），惟證人梁華忠於同日審理時另方面又結證：我已
    經忘記當時在查獲現場有無看到寶特瓶等語（見本院卷六一
    頁），則就被告是否至前開建築物附近處撿拾破爛乙節，亦
    難為不利被告之認定。況縱認被告此部分辯解不能成立，惟
    無積極證據足資證明本案竊盜犯行係被告所為，業如前述之
    情形下，自亦不能以推測或擬制方法，遽為不利被告之認定
    ，甚為明灼。
四、綜上所述，依公訴人所舉之證據，尚難證明被告確有進入前
    開建築物內進而為竊取前開電錶箱之犯行。此外，本院復查
    無其他積極證據，足資證明被告確有公訴人所指前揭竊盜之
    犯行，揆諸首揭法條及判例意旨，不能證明被告犯罪，依法
    自應為無罪之諭知。
據上論斷，應依刑事訴訟法第三百零一條第一項，判決如主文。
本案經檢察官乙○○到庭執行職務。
中　　華　　民　　國　　96　　年　　3 　　月　　27　　日
                  刑事第九庭    審判長法  官　周瑞芬
                                      法  官　莊秋燕
                                      法  官　何世全
以上正本證明與原本無異。
如不服本判決，應於送達後十日內向本院提出上訴狀（須附繕本
），上訴於臺灣高等法院臺中分院。
                                      書記官　童洪芳美
中　　華　　民　　國　　96　　年　　3 　　月　　27　　日
